臺灣高雄地方法院民事裁定
110年度消債職聲免字第209號
聲　請　人　李季娥　00000000000000000000000000000000000
00000000000000000000000000000000000000000000000000000000
00000000000000000000000000000000000000000000000000
代　理　人　黃千珉律師
相對人即債　玉山商業銀行股份有限公司
權人　　　　　　　　000000000000000000000000000000000000
00000000000000000000000000000000000000000000000000000000
法定代理人　黃男州　00000000
代　理　人　鄭璟浩　000000000000000000000000000000000000
0000000000000000000000000000
上列聲請人即債務人因消費者債務清理事件聲請免責，本院裁定
如下：
    主  文
聲請人即債務人李季娥應予免責。
    理  由
一、本案基礎事實
　　查聲請人於民國109年3月24日聲請更生，經本院以109年度
    消債更字第130號裁定自109年10月21日開始更生程序，嗣因
    聲請人所提更生方案未經可決或認可，而於110年4月28日轉
    清算程序，經本院以110年度消債清字第84號裁定自110年5
    月12日開始清算程序，嗣因財產不敷清償相關債務及費用，
    本院乃於110年9月27日以110年度司執消債清字第77號裁定
    終結清算程序確定，而普通債權人未同意免責。
二、本件經本院裁定終結清算程序確定，依消費者債務清理條例
    第132條、第133條、第134條之規定，本院應就聲請人是否
    應予免責（即無前開條例第133條、第134條規定之要件）進
    行審理，茲說明如下：
　㈠消債條例第133條前段
　1.本院裁定開始清算程序後，聲請人之財產及所得
　　⑴聲請人的財產
　　　查聲請人名下無財產，亦未領取社會補助、津貼等情，有
      稅務電子閘門財產所得調件明細表、低收入戶/中低收入
      戶/中低老年人生活津貼管理/身障者生活補助/單親家庭
      子女生活教育補助表、勞動部勞工保險局函、勞動部勞動
      力發展署高屏澎東分署函、高雄市政府都市發展局函在卷
      可資認定（見院卷第10-19頁、第43-46頁）。
　　⑵聲請人之所得
　　　查聲請人自承在百貨公司工作等語；並提出玉山銀行薪資
      帳戶交易明細為佐（見院卷第61-62頁）；則依該交易明
      細所載，自110年5月12日開始清算程序起至前開交易明細
      所載最後月份110年12月止，以月為單位計算，聲請人所
      得總額為新臺幣（下同）169418元（見院卷第71頁計算表
      ）。
　2.本院裁定開始清算程序後，聲請人之支出
　　⑴依衛福部社會司公告110年度高雄市最低生活費為13341元
      ，依消債條例第64條之2第1項、第2項之規定，聲請人、
      受扶養者之最低生活費用應以前開高雄市每月最低生活費
      用金額1.2倍計算即16009元做為計算基準數額。又前開最
      低生活費已包含居住費用（所佔比例24.36%），扣除此部
      分費用後，110年度之最低生活費為12109元。　
　　⑵聲請人最低生活費
　　　查聲請人自承其與配偶、兒子同住兒子名下房屋等語，而
      上開最低生活費用之標準已包含居住費用在內，本件依聲
      請人所述，顯然聲請人無庸支付房租，故應自前開扣除房
      租後之金額為計算基準。基此，自110年5月12日開始清算
      程序起至前開交易明細所載最後月份110年12月止，以月
      為單位計算，聲請人支出最低生活費總額為96872元（見
      院卷第71頁計算表）。
　  ⑶扶養費部分
　　　查聲請人父李林忠(已歿)、母李含笑共育有4名子女，李
      含笑目前與聲請人兄長同住，並由其兄長照顧等情，業據
      聲請人陳明在卷（見109年度司消債調字第90號卷第29-30
      頁、院卷第69頁），則依李含笑之生活狀況，衡情其應無
      庸負擔房租費用；又李含笑自105年1月起迄今，每月有領
      取老年農民福利津貼，其中109年1月起迄今，領取金額調
      整為7550元（見院卷第45-46頁）；是以計算受扶養者李
      含笑之必要生活費時應扣除相當於房租之居住費用、前開
      領取之老年農民福利津貼後，再由聲請人與扶養義務人計
      4人共同負擔，則聲請人每月應負擔之扶養費為1140元（
      計算式：[12109-7550]÷4=1140，小數點以下四捨五入）
      ；基此，自110年5月12日開始清算程序起至前開交易明細
      所載最後月份110年12月止，以月為單位計算，聲請人負
      擔之母親扶養費總額為9120元（見院卷第71頁計算表）。
　3.本院裁定開始清算程序後，聲請人之所得餘額
　　依據上開證據，聲請人前開所得總額扣除個人最低生活費、
    母親扶養費各項總額後，尚有餘額63426元（見院卷第71頁
    計算表）。
　㈡消債條例第133條後段
　　聲請人於聲請清算前2年期間，可處分所得總額每月21424元
    ，扣除個人必要生活費11890元、母親扶養費1085元後，尚
    有餘額8449元等情，為聲請人所不爭執（見院卷第69頁），
    亦為本院109年度消債更字第130號裁定認定在案，則聲請人
    於聲請清算前2年期間所得餘額為202776元（計算式：8449×
    24=202776）；又普通債權人於清算程序中受償總額為28804
    3元乙節，亦有110年度司執消債清字第77號裁定、債權表、
    金額分配表、分配結果彙總表、債權人受償金額彙總表在卷
    可參（見院卷第2頁、司執消債清字卷第26頁、第37-38頁）
    。可認聲請人於本院裁定開始清算程序後，其所得總額扣除
    個人最低生活費、母親扶養費各項總額後仍有餘額，而普通
    債權人受分配總額顯高於聲請人於聲請清算前2年期間之可
    處分所得餘額，是以本件無消債條例第133條所規定不免責
    事由。
  ㈢消債條例第134條部分
　　查聲請人於110年4月28日聲請前2年起迄今，其均無出國紀
    錄，此有入出境查詢表在卷可參（見院卷第9頁）；又本院
    復查無聲請人有消債條例第134條所列其他各款應不免責事
    由，且債權人亦未提出聲請人有何符合消債條例第134條各
    款所規定之事證供本院參酌，故應認聲請人並無消債條例第
    134條所定不免責事由之存在。
　㈣消債條例第138條
　　本件債權發生原因為保證債務等情，有債權表在卷可查（見
    司執消債清字卷第26頁），堪認前開債權均非屬本條所定不
    受免責裁定影響之債權，併予敘明。
三、債權人所提其他意見，尚不影響判斷結果或其意見未臻明確
    ，爰不逐一論列，併予敘明。
四、據上論結，聲請人既經本院裁定終止清算程序確定，復無消
    債條例第133條、第134條所定應不免責事由存在，揆諸首揭
    說明，自應以裁定免除聲請人之債務，基此，本件聲請人聲
    請免責，自應予准許，爰裁定如主文。
中　　華　　民　　國　 111　　年　　2 　　月　　7 　　日
              　　民事庭　　法　官　賴寶合
上為正本係照原本作成
如不服本裁定，應於裁定送達後10日內，以書狀向本院提出抗告
，並繳納抗告費新臺幣1千元
中　　華　　民　　國　 111　　年　　2 　　月　　7 　　日
  　                        書記官　胡美儀